臺灣高等法院刑事裁定
111年度聲字第3972號
聲  請  人  臺灣高等檢察署檢察官
受  刑  人  金濟民



上列聲請人因受刑人數罪併罰有二裁判以上，聲請定其應執行之
刑（聲請案號：臺灣高等檢察署111年度執聲字第1875號），本
院裁定如下：
    主  文
金濟民犯如附表所示各罪所處之刑，應執行有期徒刑壹年肆月 
。
    理  由
一、聲請意旨略以：受刑人金濟民因詐欺等數罪，先後經判決確
    定如附表（聲請書附表編號2所示案件之犯罪日期有誤載，
    應更正如附表編號2犯罪日期欄所示），應依刑法第53條及
    第51條第5款之規定，定其應執行之刑，爰依刑事訴訟法第4
    77條第1項之規定聲請定應執行之刑等語。
二、數罪併罰，有二裁判以上者，依刑法第51條之規定，定其應
    執行之刑，同法第53條定有明文。查受刑人為附表編號1所
    示之行為後，刑法第50條於民國102年1月23日修正公布，同
    月25日施行，原條文：「裁判確定前犯數罪者，併合處罰之
    」，修正為：「裁判確定前犯數罪者，併合處罰之。但有下
    列情形之一者，不在此限：得易科罰金之罪與不得易科罰
    金之罪。得易科罰金之罪與不得易服社會勞動之罪。得易
    服社會勞動之罪與不得易科罰金之罪。得易服社會勞動之
    罪與不得易服社會勞動之罪。前項但書情形，受刑人請求檢
    察官聲請定應執行刑者，依第51條規定定之」，故依修正後
    規定，對於裁判前所犯數罪存有該條第1項但書各款所列情
    形，除受刑人請求檢察官聲請定應執行刑者外，已不得併合
    處罰之。參諸刑法總則編第7章有關數罪併罰之規定，係立
    法者基於刑事政策之考量，避免數罪累計而處罰過嚴，罪責
    失衡，藉此將被告所犯數罪合併之刑度得以重新裁量，防止
    刑罰過苛，以保障人權；惟如被告所犯之數罪中有原得易科
    罰金之罪者，將因合併定執行刑之他罪而產生不同之結果，
    於數罪中兼有不得易科罰金之刑時，經定其應執行刑，原可
    易科罰金之刑，亦不得易科罰金，於被告是否有利，仍應依
    個別情狀甄別之，依修正後規定，於裁判前所犯數罪兼有得
    易科罰金之罪與不得易科罰金之罪時，其是否依刑法第51條
    定應執行刑，繫乎受刑人之請求與否，而非不問受刑人之利
    益與意願，一律併合處罰之；且法院於裁定定應執行刑時，
    未必減免受刑人之刑期，而修正前刑法剝奪受刑人原得易刑
    處分之利益，自屬不利於受刑人。故數罪併罰定應執行刑，
    於新法施行後，應依刑法第2條第1項之規定，適用最有利於
    受刑人之法律。裁判確定前犯數罪，其中一罪在新法施行前
    者，亦同（最高法院95年5月23日95年度第8次刑事庭會議決
    議參照）。本件受刑人於裁判確定前犯附表所示之數罪，其
    中附表編號1之罪係於新法施行前犯之，且為得易科罰金之
    罪，編號2所示之罪，則為新法施行後所犯，且為不得易科
    罰金之罪，經比較新舊法結果，以修正後之規定，較有利於
    受刑人，依刑法第2條第1項但書，自應適用修正後之刑法第
    50條，定其應執行之刑。此外，數罪併罰中之一罪，依刑法
    規定得易科罰金，若因與不得易科之他罪併合處罰結果而不
    得易科罰金時，原可易科部分所處之刑，自亦無庸為易科罰
    金折算標準之記載。
三、受刑人犯如附表所示各罪，分別經判刑確定，有相關刑事判
    決書及本院被告前案紀錄表附卷可稽。其中受刑人所犯如附
    表編號1所處之刑得易科罰金，附表編號2所處之刑則得易服
    社會勞動但不得易科罰金，原不得合併定應執行刑，然受刑
    人已請求檢察官聲請合併定應執行刑，有臺灣臺北地方檢察
    署依102年1月23日修正之刑法第50條調查受刑人是否聲請定
    應執行刑調查表在卷可證（見本院卷第9頁），合於刑法第5
    0條第2項之規定，檢察官之聲請核無不合，應予准許。審酌
    受刑人如附表所示刑度之外部界限，及本院前就附表編號1
    （共2罪）、2（共5罪）所處之刑分別判決定應執行有期徒
    刑6月及1年，暨考量受刑人所犯均為詐欺等罪、所侵害法益
    之類型相同、犯罪時間則於101年5月至106年9月間、犯罪情
    節所顯示之人格特性，及考量法律規範之目的、受刑人違反
    規範之嚴重性及貫徹刑法量刑公平正義之理念、受刑人之意
    見（見本院卷第711頁之陳述意見狀）等情，定應執行之刑
    如主文所示。至受刑人所犯原得易科罰金之罪，因與不得易
    科罰金之罪併合處罰，即無庸為易科罰金折算標準之記載，
    又受刑人業已執行完畢部分，屬於就所定之應執行刑執行時
    應如何折抵之問題，執行檢察官於換發執行指揮書時，宜注
    意在備註欄載明扣抵情形，俾免受刑人誤會，均附此敘明。
四、依刑事訴訟法第477條第1項，刑法第2條第1項但書、第50條
    第2項、第53條、第51條第5款，裁定如主文。
中　　華　　民　　國　　111 　年　　12　　月　　12　　日
                  刑事第十五庭  審判長法　官  陳芃宇
　　　　　　　　                      法　官  曹馨方
                                      法　官  余銘軒
以上正本證明與原本無異。
如不服本裁定，應於收受送達後五日內向本院提出抗告狀。
                                      書記官  邱紹銓
中　　華　　民　　國　　111 　年　　12　　月　　13　　日

附表
編　　　　　號  1 2 罪　　　　　名  詐欺 詐欺 宣　　告　　刑  有期徒刑4月 有期徒刑3月 有期徒刑6月（5次） 犯　罪　日　期  101年5月初至6月13日間 101年7月30日至31日 106年9月17日至同年月19日 106年5月2日至同年月9日 106年8月4日至同年月8日 106年6月5日至同年月8日 106年7月間某時 偵查(自訴)機關 年　度　案　號  臺灣士林地方檢察署101年度偵字第10299號等 臺灣臺北地方檢察署108年度偵字第3449號等 最　後 事實審 法　院 臺灣高等法院 臺灣高等法院  案　號 108年度上重訴字第7號 110年度上訴字第2896號  判決日期 110年6月22日 111年2月10日 確　定 判　決 法　院 臺灣高等法院 最高法院  案　號 108年度上重訴字第7號 111年度台上字第2853號  確定日期 110年6月22日 111年7月29日 是否得易科罰金  是 否 備註  士林地檢110年度執字第35023號 臺北地檢111年度執字第4077號   應執行有期徒刑6月（已執畢）